【裁判字號】    95,簡上,414
【裁判日期】    950929
【裁判案由】    侵權行為損害賠償
【裁判全文】
臺灣臺北地方法院民事判決             95年度簡上字第414號
上  訴  人  甲○○
被上訴人    乙○○
上列當事人間請求侵權行為損害賠償事件，上訴人對於本院新店
簡易庭九十四年度店簡字第一一五九號第一審判決提起上訴，本
院於民國九十五年九月二十一日言詞辯論終結，判決如下：
    主  文
上訴駁回。
第二審訴訟費用由上訴人負擔。
    事實及理由
一、被上訴人起訴主張：其所有車牌號碼7977-DQ自小客車於民
    國93年4月16日凌晨1時20分行經台北縣新店市○○路與民族
    路交接處時，遭上訴人酒醉駕駛車牌號碼F8-6215自小客車
    撞擊，致被上訴人所有上揭車輛駕駛座附近受有嚴重損害，
    其損害程度經汽車維修廠商估價修復費用需新台幣（下同）
    188,770元，上訴人係酒醉駕駛並經警方測試呼氣酒精濃度
    高達每公升0.92毫克，已超過刑法第185條之3服用藥物駕駛
    交通工具罪（此部分業由本院94年度店交簡第2號判決），
    則上訴人不法侵害被上訴人財產之情事已要極顯然，上訴人
    酒醉肇事且呼氣濃度經測試結果高達每公升0.92毫克，亦足
    資證明上訴人之過失，爰依侵權行為之法律關係，請求上訴
    人給付被上訴人修復車輛所需費用188,770元，及自起訴狀
    繕本送達翌日起至清償日止，按年息5％計算之利息等語。
    並聲明：上訴駁回。（原審駁回上訴人超過61,581元部分之
    請求，上訴人對其敗訴部分未聲明不服，故該部分不在本院
    審理之範圍，併此敘明）。
二、上訴人則以其於93年4月16日凌晨1時20分，駕駛其所有車牌
    號碼F8-6215自小客車，自台北縣新店市○○路行經台北縣
    新店市○○路與民族路口，擬左轉民族路時，車輛於左轉路
    口靜止不動，突遭被上訴人所有由訴外人廖俊名駕駛之7977
    -DQ號自小客車，自對向迎面撞擊上訴人車前保險桿左側，
    由於廖俊名駕駛車速過快，又無煞車，力道過猛，撞擊上訴
    人車輛後又偏右，撞擊由訴外人林文會駕駛之623-DC營業小
    客車後防撞桿。事故發生後，造成上訴人F8-6215自小客車
    左前保險桿，車頭損毀，被上訴人所有7977-DQ自小客車左
    前葉子板、車頭、車門、保險桿、右保險桿、方向燈損壞。
    林文會駕駛之623-DC營業小客車右後車尾保險桿損壞，上訴
    人因受傷送醫院治療，後由新店分局碧潭派出所現場會勘紀
    錄觀之，上訴人車輛於事故發生時，現場並無煞車痕跡，並
    依撞擊力道及損害情況觀之，被上訴人車輛車行速度必然超
    過50公里之速限，被上訴人駕駛人之過失存在事實，至為明
    顯，上訴人雖酒後駕車，然係靜止不動之狀態，並不影響被
    上訴人車輛之正常行駛，上訴人之酒駕行為與事故之發生並
    無直接之因果關係；車禍發生後，上訴人因傷住院，頭部遭
    撞擊，致發生腦震盪病變，至今仍有不適，且引發身體機能
    之不協調，身心俱受影響，又車輛損毀部分經修繕亦支付修
    理費23,250元，惟上訴人自認過失部分亦難辭其咎，全部修
    復還原責任全由上訴人自行吸收承擔，並未向被上訴人求償
    。相對的，被上訴人亦因依機動車輛行駛路面，應受「應注
    意、能注意，而不注意」之過失形成，造成撞擊事件，負其
    一定之過失責任，其因而致被上訴人車輛之損害，自應自行
    承擔民法第213第1項、第2項、第3項、及第203條明定之事
    項。被上訴人與上訴人車輛互撞，過失既生於雙方，斷不可
    只論上訴人過失等語置辯。並聲明：(一)原判決廢棄。(二)駁回
    上訴人在第一審之訴。
三、被上訴人主張之事實，業據其提出臺灣臺北地方法院檢察署
    93 年度調偵字第509號檢察官聲請簡易判決處刑書、估價單
    、台北縣警察局新店分局道路交通事故當事人通訊資料表等
    影本各1件、照片4幀在卷可稽，上訴人對於其係飲酒後駕車
    ，酒測值為每公升0.92毫克等情並不爭執，惟辯稱：被上訴
    人車輛事故發生時現場並無煞車痕跡，依撞擊力道及損害情
    況觀之，被上訴人車輛車行速度必然超過50公里之速限，系
    爭事故被上訴人駕駛人亦與有過失至為明顯；上訴人雖酒駕
    ，然係靜止不動之狀態，不影響被上訴人車輛之正常行駛，
    故上訴人之酒駕行為與事故之發生並無直接之因果關係云云
    。惟查，上訴人於警訊時陳稱「（問：你與何車發生車禍？
    發生車禍之時間、地點為何？）我於93年4月16日1時20分許
    ，駕自小客F8 -6215號車從新店市○○路欲左轉民族路行駛
    ，剛到路口時，有一輛白色自小客車（由廖俊名駕駛，車號
    7797-DQ）從我車子的左前方很快的開過來，我煞車不及就
    跟他發生車禍。」、「（問：……車速如何？）……大約40
    公里」等語（見原審卷第55、56頁），是上訴人辯稱其係於
    靜止狀態遭被上訴人撞擊云云，並不可採。上訴人復辯稱被
    上訴人車行速度超過50公里之速限，亦與有過失云云，惟被
    上訴人於警訊中陳稱其當時之時速30至35公里等語（見原審
    卷第48頁），上訴人並未舉證證明被上訴人確有車行速度超
    過50公里之速限之情事，其前揭所辯亦不可採。而本件車禍
    之發生係因上訴人酒後駕駛自用小客車，酒精濃度超過規定
    標準駕車，測試所含酒精濃度為0.92毫克/公升及行經號誌
    管制交叉路口，左轉車未讓直行車先行，為肇事之主要原因
    等情，亦有台灣省台北縣區車輛行車事故鑑定委員會鑑定書
    及台灣省車輛行車事故覆議鑑定委員會函在卷可參（見原審
    卷第32頁至34頁、第128頁），是本件車禍之肇事責任係在
    上訴人，洵堪認定，被上訴人主張上訴人應負賠償責任，洵
    屬有據。
四、按因故意或過失，不法侵害他人之權利者，負損害賠償責任
    ；又汽車、機車或其他非依軌道之動力車輛，在使用中加損
    害於他人者，駕駛人應賠償因此所生之損害，為民法第184
    條第1項前段、第191條之2前段分別定有明文。又不法毀損
    他人之物者，被害人得請求賠償其物因毀損所減少之價額，
    民法第196條亦有明定。再按物被毀損時，被害人除得依民
    法第196條請求賠償外，並不排除民法第213條至第215條之
    適用，依民法第196條請求賠償物被毀損所減少之價額，得
    以修復費用為估定之標準，但以必要者為限，此亦有最高法
    院77年度第9次民事庭會議決議可資參照。查本件經台灣汽
    車修理工業同業公會鑑定因本次車禍被上訴人所有之上開車
    輛所支出之合理修理費用為62,600元（其中工資25,900元、
    零件材料費36,700元），本院依行政院所頒固定資產耐用年
    數表及固定資產折舊率表，採平均法（即以固定資產成本減
    除殘價後之餘額，按固定資產耐用年數表規定之耐用年數平
    均分攤，計算每期折舊額）計算零件部分之折舊，查被上訴
    人所有上揭車輛，係於93年03月03日領照使用，有被上訴人
    提出之行車執照影本附卷可參，至生損害之93年4月16日止
    ，實際使用為2個月，而其他業用小客車耐用年數5年，以平
    均折舊法每年折舊率20％，則前揭修繕費用之折舊率為
    1,019元（計算方式為：殘價＝取得成本÷（耐用年數加一
    ），即36,700÷（5+1）＝6,116.66元，4捨5入為6,117元；
    折舊額＝（取得成本－殘價）×0.2×使用年數，即（
    36,700－6,117）×0.2×2/12＝1,019.4333，4捨5入為
    1,019元），故被上訴人得請求之折舊後費用為35,681元（
    36,700－1,019＝35,681元），再加上工資25,900元等，總
    計為61,581元，是被上訴人請求上訴人賠償之金額，在
    61,581元之範圍內，洵屬有據。
五、綜上所述，本件被上訴人主張為可採，上訴人所辯均為無可
    取。從而，被上訴人依侵權行為之法律關係，請求上訴人給
    付61,581元，及自起訴狀繕本送達之翌日即94年7月24日起
    至清償日止，按年息5％計算之利息，為有理由，應予准許
    ，逾此部分之請求，則為無理由，應予駁回。是則原審命被
    上訴人給付61,581元及其利息，而駁回上訴人其餘之訴，於
    法並無不合。上訴意旨指摘原判決不當，求予廢棄改判，為
    無理由，應予駁回其上訴。
六、因本案事證已臻明確，兩造其餘主張陳述及所提之證據，均
    毋庸再予審酌，附此敘明。
七、據上論結，本件上訴為無理由，依民事訴訟法第436條之1第
    3項、第449條第1項、第78 條，判決如主文。
中    華    民    國    95    年    9     月    29    日
              民事第六庭    審判長法  官  吳光釗
                                  法  官  楊晉佳
                                  法  官  郭美杏
以上正本係照原本作成
本判決不得上訴
中    華    民    國    95    年    10    月    2     日
                                  書記官  潘惠梅


司法院資訊處製作；財團法人民間司法改革基金會備份。
